【裁判字號】    97,易,1845
【裁判日期】    970815
【裁判案由】    詐欺
【裁判全文】
臺灣臺中地方法院刑事判決              97年度易字第1845號
公  訴  人  臺灣臺中地方法院檢察署檢察官
被      告  乙○○
選任辯護人  李姝律師
            羅翠慧律師
上列被告因詐欺案件，經檢察官提起公訴（97年度偵字第7838號）
，本院判決如下：
    主    文
乙○○共同犯詐欺取財罪，處拘役伍拾日，如易科罰金，以新臺
幣壹仟元折算壹日。
    犯罪事實
一、乙○○與不詳姓名、年籍自稱「潘先生」之成年男子及其所
    屬詐欺集團成員，共同基於意圖為自己不法所有之犯意聯絡
    ，由乙○○提供其在第一商業銀行民權分行（下稱第一銀行
    ）所開設之帳戶（帳號：00000000000號）號碼供作該犯罪
    集團成員為詐欺犯行時之帳戶，並於該犯罪集團成員對社會
    一般民眾進行詐騙後，前去金融機構之自動提款機提領詐騙
    款項，以此方式與該犯罪集團成員遂行詐欺犯行。嗣該犯罪
    集團於民國九十六年八月三十日晚上十時十一分許，以電話
    向甲○○佯稱欲幫其取消分期付款資料為由，要求甲○○前
    往自動提款機進行操作，使甲○○不疑有他，陷於錯誤依該
    犯罪集團成員指示操作自動提款機，而分別於當日晚上十一
    時三十六分、十一時三十八分，將新臺幣（下同）七萬一千
    元、一千元轉匯入乙○○所申設之上開帳戶內，乙○○並隨
    即於當日晚上十一時四十三分十六秒、十一時四十四分三十
    秒、十一時四十五分四十五秒、十一時四十七分七秒，分別
    提領二萬元、二萬元、二萬元及一萬二千元，將上揭款項提
    領一空。嗣經甲○○發覺受騙後，報警而為警循線查獲。
二、案經桃園縣政府警察局龜山分局報告臺灣桃園地方法院檢察
    署呈請臺灣高等法院檢察署核轉臺灣臺中地方法檢察署檢察
    官偵查起訴。
    理    由
一、按被告以外之人於審判外之陳述雖不符刑事訴訟法第一百五
    十九條之一至之四等四法條之規定，而經當事人於審判程序
    同意作為證據，法院審酌該言詞陳述或書面陳述作成時之情
    況，認為適當者，亦得為證據；又當事人、代理人或辯護人
    於法院調查證據時，知有刑事訴訟法第一百五十九條第一項
    不得為證據之情形，而未於言詞辯論終結前聲明異議者，視
    為有前項之同意，同法第一百五十九條之五定有明文。本件
    證人甲○○、林國雄、陳卉煙之警詢筆錄係被告以外之人審
    判外之陳述及書面陳述，經本院審理時予以提示並告以要旨
    ，且經檢察官、被告及辯護人表示意見，當事人均已知悉上
    述傳聞性質，而均未於言詞辯論終結前對該證人審判外之陳
    述之證據能力表示異議，依上開規定，已擬制同意上開證據
    均有證據能力；本院復審酌上開證據作成時，並無不當取得
    或瑕疵之情形，認以之作為本案之證據亦屬適當，是上開證
    據依刑事訴訟法第一百五十九條之五規定，有證據能力。
二、訊據被告乙○○雖坦承有提供帳戶並提領款項之事實，惟矢
    口否認涉有何詐欺犯行，辯稱：其僅係義務幫忙不詳姓名年
    籍自稱「潘先生」之人提款、匯款，並不知「潘先生」是詐
    欺集團成員，與詐欺集團並無犯意連絡，其於九十六年五月
    間，在網路上求職，找到收款、匯款之工作，其在網路上留
    下資料，嗣不詳姓名自稱「潘先生」與其電話聯絡，但其當
    時已另有工作，「潘先生」遂表示有其他適當工作時會再與
    之聯絡，後來又於七、八月間又與之聯絡，表示目前有款項
    要匯進來，是正當的錢，因沒有帳戶可用，「潘先生」請其
    幫忙，當時其沒想那麼多，就唸銀行名稱及帳戶號碼給「潘
    先生」，其中包括第一銀行、臺新銀行及郵局帳戶，是同時
    告知「潘先生」的，「潘先生」請其幫忙，表示款項匯入其
    帳戶，再請其將匯入之款項匯到指定帳戶，匯款後須將匯款
    單傳真給他，匯款單原本則撕掉，其只是幫忙，也未領到薪
    水，其幫「潘先生」將其帳戶內款項轉到指定帳戶內次數其
    記不起來，其未見過「潘先生」本人，只有電話聯絡，是「
    潘先生」打電話問其帳戶內有多少錢進來，要其去查詢，並
    請其幫忙轉帳，原本「潘先生」有提到月薪三萬元，工作內
    容就是幫忙收款、匯款，但並未提及用何人帳戶，未要求其
    提供帳戶，是「潘先生」提及先借他帳戶，還說是正當的錢
    ，其想只是義務先幫忙，其幫忙提款、匯款時並未正式上班
    云云。經查：
  (一)證人即被害人甲○○就上開遭詐騙並匯款至被告前揭第一銀
    行民權分行帳戶之事實，業據證人甲○○於警詢證述明確，
    並有被告之上開帳戶開戶基本資料（含顧客資料查詢、印鑑
    卡）、交易明細表各一份、自動櫃員機交易明細二份在卷可
    稽，是被害人甲○○於九十六年八月三十日遭詐騙集團詐騙
    並共將七萬二千元匯款入被告所申設之上開帳戶等情，應無
    疑義。又上開匯款入被告第一銀行民權分行帳戶內之款項確
    由被告提領一節，業經被告供承不諱，並有上開交易明細表
    在卷可憑，是被告確提領上開被害人甲○○遭詐騙匯入之款
    項，亦堪認定。
  (二)被告雖辯以僅係義務無償幫忙提款、領款，其與詐欺集團成
    員並無犯意聯絡云云，然以：
  (1)被告除提供其第一銀行帳戶資料外，另提供臺新銀行秀朗分
    行及郵局之帳戶資料供「潘先生」運用，業據被告供明，而
    其中臺新銀行秀朗分行之帳戶，更係於九十六年八月十四日
    存入四千元開戶，有臺新銀行九十七年三月十九日臺新作文
    字第九七０三八九六號函及資金往來明細可參（見臺灣臺北
    地方法院九十七年度偵字第一一九七０號卷第十六至二十頁
    ），被告雖辯以申設臺新銀行帳戶係用於儲蓄用，其申設臺
    新銀行後「潘先生」才找其幫忙云云，然被告於本院審理中
    供稱除以上開四千元開戶外，其他存入支出均係幫「潘先生
    」處理等語，而就該帳戶開戶時間係九十六年八月十四日，
    更係被告已與所謂「潘先生」之人有所接觸後，而上開帳戶
    除開戶資金外，餘均係「潘先生」之款項等情觀之，該帳戶
    顯非被告用以個人儲蓄存款，而係專為該「潘先生」匯款之
    用。再者，本件被害人甲○○遭詐騙匯入其第一銀行帳戶之
    款項外，另就被害人林國雄、陳卉煙分別遭詐騙後，分別匯
    款十三萬元、十萬元至被告之臺新銀行秀朗分行帳戶，且均
    由被告負責提領等情，業據證人即被害人林國雄、陳卉煙於
    警詢時陳明，復為被告所供承，並有存入憑條、臺新銀行九
    十六年十二月十七日臺新作文字第九六一八二七０號函及資
    金往來明細（被害人林國雄部分，見臺灣臺北地方法院九十
    七年度偵字第九二三五號卷附雲林縣警察局斗六分局警卷內
    ）、自動櫃員機交易明細（被害人除陳卉煙部分，見臺灣臺
    北地方法院九十七年度偵字第一一九七０號卷第十一頁）、
    臺新銀行九十七年三月十九日臺新作文字第九七０三八九六
    號函及資金往來明細（同上卷第十六至二十頁）可參，被告
    非惟提供三帳戶資料供「潘先生」使用，猶多次自上開個人
    帳戶為「潘先生」之人提款、轉匯之事實，亦堪認定。
  (2)又被告辯以並不知「潘先生」真實姓名年籍、亦未曾見面，
    為「潘先生」提款、匯款時尚未任職，僅無償幫忙云云，惟
    被告與該「潘先生」提供帳戶並為其提款、匯款，且次數、
    金額非少，已如前述，然與此「潘先生」竟素未謀面，已與
    常情有違；而被告所稱求職，就該「潘先生」提供之工作僅
    知係負責提款、匯款、月薪三萬元，每日上班，未約定上班
    時間、未提及上班地點，只等「潘先生」指示領錢、匯錢云
    云，此等不知上班地點、僅負責提款、匯款，且亦未見過雇
    主，如此情節顯與一般職業迥異，而被告猶在其所稱之任職
    前即提供帳戶資料供其使用、復大肆為該「潘先生」提款、
    匯款，被告於本院審理中猶自承嗣後「潘先生」寄送他人帳
    戶請其提款、匯款，其亦確另有以他人之帳戶提款、匯款等
    情，顯見被告為該「潘先生」之人提領款項情形不一而足，
    苟被告係單純受託幫忙，偶一為之，或不無可能，然就上開
    被告提供帳戶、從事提款、轉匯之情節觀之，其規模宏舉，
    殊難認僅係「幫忙」之舉。
  (3)再者，我國近年出售帳戶、電話供詐欺集團行騙甚為猖厥，
    有關詐欺集團詐使用出售之「人頭帳戶」供被害人匯款，該
    提供帳戶者倘有幫助詐欺之犯意，以我國司法實務之認定悉
    成立幫助詐欺取財罪，而因該「人頭帳戶」之提供者因與詐
    欺集團無犯意連絡，僅以幫助之意交付帳戶資料，故詐欺集
    團成員往往由具有共犯關係之「車手」負責持「人頭帳戶」
    提款卡前往提款，此因此等帳戶往往係詐欺集團輾轉取得，
    且提供「人頭帳戶」之人與詐欺集團成員並無一定之信賴關
    係，故負責分工提款之「車手」，係實際經手詐騙之現款，
    自多有一定之信任，方使之得以接觸現金。被告非惟提供三
    個帳戶資料號碼供「潘先生」使用，且猶多次為之提款、匯
    款，而能接觸多筆鉅額現款，足見該「潘先生」對被告應有
    相當程度之信賴關係，應無疑義。
  (4)復次，被告於偵訊時辯稱：「（檢察官問：九十五年七月間
    之後，該本帳戶做何用途？）幾乎沒有在使用。」「（檢察
    官問：該帳戶之提款卡現在在何處？）（沈默），後答稱：
    我印象中是把他丟掉。」、「（檢察官問：提款卡何時丟掉
    的？）（沈默）」、「（檢察官問：妳稱該帳戶於九十五年
    七月間後，幾乎未再使用，為何於九十六年八月二十七日以
    後，尚有多筆款項進出？）我於九十六年五月間，在網路向
    一位潘先生應徵工作，隨後，在八月份的時候，他打電話給
    我，叫我借他帳戶，我便在電話中將帳戶號碼提供給他，之
    後，在九十六年八月三十日，潘先生叫我以提款卡將帳戶內
    的錢領出，匯給他。」、「（問：潘先生的真實身份？）我
    不知道。」、「（檢察官問：匯錢給潘先生的匯款單現在在
    何處？）該張已經撕掉．．．。」、「（檢察官問：既然在
    九十六年八月三十日尚有提款，為何要將提款卡丟掉？）因
    為在九十六年九月份的時候，潘先生叫我把匯款單撕掉、提
    款卡丟掉。」、「（檢察官問：為何未質疑潘先生叫妳將匯
    款單撕掉，並將提款卡丟掉？）我以為這是很正常的事，我
    沒有想太多。」云云，其於事後猶將匯款單撕掉、提款卡丟
    掉之不合理行為，猶稱係尋常之事云云，更屬乖情悖理。
  (5)綜上，被告提供自己帳戶資料供「潘先生」使用，且提供多
    達三個帳戶資料，嗣更依「潘先生」指示多次提款、匯款，
    繼而再依「潘先生」提供之他人之帳戶提款、匯款，被告非
    僅單純提供帳戶，猶參與提款之行為，顯難認係以幫助之意
    思，實施構成要件以外之行為，被告辯以並不知情，僅係幫
    助該未曾謀面、且為將來雇主之不詳姓名自稱「潘先生」之
    人提款、匯款云云，未足採信。本件事證明確，被告犯行堪
    以認定，應予依法論科。
二、核被告所為，係犯刑法第三百三十九條第一項之詐欺取財罪
    。又按共同實施犯罪行為之人，在合同意思範圍以內，各自
    分擔犯罪行為之一部，相互利用他人之行為，以達其犯罪之
    目的者，即應對於全部所發生之結果，共同負責，且共同正
    犯之意思聯絡，原不以數人間直接發生者為限，即有間接聯
    絡者，亦包括在內。如甲分別邀約乙、丙犯罪，雖乙、丙間
    彼此並無直接之聯絡，亦無礙於其為共同正犯之成立（最高
    法院九十二年度臺上字第五四０七號判決意旨可資參照）。
    被告與不詳姓名年籍自稱「潘先生」之成年男子及所屬詐欺
    集團成員，就本件犯行有犯意聯絡及行為分擔，為共同正犯
    。爰審酌被告並無前科，因年輕識淺、思慮未週，目前仍在
    學中，有景文科技大學學生證一份在卷可參，而其參與本案
    之角色分工，雖非擔任直接撥打電話向被害人詐財之關鍵地
    位，惟其提供帳戶使該詐騙集團成員之犯罪所得得以確保，
    更親自提領現款轉帳，其參與相當程度之犯行；且被害人甲
    ○○遭詐騙損失之金額，被告雖否認其為詐欺取財之共同正
    犯，然坦承提供帳戶號碼及提款、匯款之大部分事實經過，
    且業與被害人甲○○以十萬元和解，賠償被害人損失，有和
    解書一份可參，犯後態度尚非不佳等一切情狀，量處如主文
    所示之刑，並諭知易科罰金之折算標準，以示懲儆。
三(一)移送併辦（臺灣臺北地方法院檢察署九十七年度偵字第九二
    三五、一一九七０號）意旨另以：
  (1)被告與不詳姓名年籍自稱「潘先生」之犯罪集團成員，共同
    意圖為自己不法有之犯意聯絡，於九十六年八月間，提供其
    在臺新銀行秀朗分行開設之帳戶（帳號：00000000000000號
    ）供作該犯罪集團成員為詐欺犯行時之帳戶，並於該犯罪集
    團成員對社會一般民眾進行詐騙後，前去金融機構之自動提
    款機提領詐騙款項，以此方式與該犯罪集團成員遂行詐欺犯
    行。嗣該犯罪集團於九十六年八月二十三日晚上十一時許，
    以電話向被害人林國雄佯稱其身分證遺失致銀行帳號遭冒用
    開立人頭帳戶，需將存款轉存至國家安全帳戶，被害人林國
    雄不疑有他，依遂依該集團指示操作提款機，於九十六年八
    月二十七日晚間十時二十二分許，將十三萬元轉入被告上開
    帳戶，被告並於當日晚間十時四十分二十三秒、十時四十一
    分五十二秒、十時四十二分五十六秒、十時四十五分三十九
    秒、十時四十七分二十一秒，分別提領三萬、三萬、三萬、
    一萬及三萬，嗣經被害人林國雄發覺受騙後，報警而為警循
    線查獲。
  (2)被告與不詳姓名年籍自稱「潘先生」之犯罪集團，共同意圖
    為自己不法所有之犯意聯絡，於九十六年八月間，提供其上
    開在臺新銀行秀朗分行開設之帳戶供作該犯罪集團成員為詐
    欺犯行時之帳戶，並於該犯罪集團成員對社會一般民眾進行
    詐騙後，前去金融機構之自動提款機提領詐騙款項，以此方
    式與該犯罪集團成員遂行詐欺犯行。嗣該犯罪集團於九十六
    年八月三十日晚上八時四十分許，以電話向被害人陳卉煙佯
    其在奇摩拍賣網站交易轉帳有誤，而至郵局操作，將十萬元
    轉匯入被告申設之上開帳戶，被告旋將上開款項提領至共犯
    帳戶內，嗣經被害人陳卉煙發覺受騙後，報警而為警循線查
    獲。
  (二)檢察官以上開犯行與業經起訴之本案犯行為同一詐欺集團之
    部分詐欺行為，移請併案審理等語。惟被告於本案係詐欺取
    財罪之共同正犯，並非以其提供帳戶供人詐欺使用而論以幫
    助犯，則應以被告實際參與之詐騙行為認定罪數。而起訴部
    分與上開二件併部分時間雖甚接近，然被告於審理中亦自承
    其並不知何時何人會匯款，均聽從「潘先生」指示領款，是
    逐筆通知其處理等情，詐欺犯行時間、地點不同，詐欺對象
    亦屬有別，且上開詐騙行為均在九十五年七月一日本次刑法
    修正施行後所犯，亦無修正前刑法第五十六條連續犯規定適
    用之餘地，自應分論併罰，本院無從併予審究，應檢還檢察
    官另行處理，併此敘明
據上論斷，應依刑事訴訟法第二百九十九條第一項前段，刑法第
二十八條、第三百三十九條第一項、第四十一條第一項前段，刑
法施行法第一條之一，判決如主文。
本案經檢察官張容姍到庭執行職務。
中    華    民    國    97    年    8     月    15    日
                  刑事第十四庭  審判長法  官  陳  葳
                                      法  官  劉逸成
                                      法  官  林世民
上正本證明與原本無異。
如不服本判決，應於收受送達後10日內向本院提出上訴書狀（應
敘述具體理由並附繕本）。
上訴書狀如未敘述理由，應於上訴期間屆滿後20日內補提理由書
於本院。
                                      書記官  張雅如
中    華    民    國    97    年    8     月    15    日
附錄法條：
刑法第三百三十九條第一項：
意圖為自己或第三人不法之所有，以詐術使人將本人或第三人之
物交付者，處五年以下有期徒刑、拘役或科或併科一千元以下罰
金。


司法院資訊處製作；財團法人民間司法改革基金會備份。
